臺灣彰化地方法院北斗簡易庭民事判決
110年度斗簡字第179號
原      告  王元均
            蔡淑玲
            王尹宏
被      告  國軍退除役官兵輔導委員會彰化縣榮民服務處即黃
            時宣之遺產管理人

法定代理人  楊雨榮
訴訟代理人  鍾志明
上列當事人間請求確認事實上處分權不存在事件，本院於民國11
0年7月15日言詞辯論終結，判決如下：
    主      文
確認被告對於附表所示之房屋應為原告蔡淑玲、王尹宏、王元均
公同共有。
訴訟費用由被告負擔。 
    事實及理由
一、按原告於判決確定前，得撤回訴之全部或一部。但被告已為
    言詞辯論者，應得其同意。訴之撤回應以書狀為之。但於期
    日，得以言詞向法院或受命法官為之。訴狀送達後，原告不
    得將原訴變更或追加他訴；但請求之基礎事實同一者，不在
    此限，民事訴訟法第262條第1、2項、第255條第1項第2款定
    有明文。此規定於簡易訴訟程序仍適用之，此參同法第436
    條第2項規定自明。本件原告原聲明請求：㈠確認被繼承人黃
    時宣就附表所示房屋（下稱系爭房屋）權利不存在；㈡被告
    應將系爭房屋稅籍移轉登記給原告。嗣於本院言詞辯論期日
    ，當庭變更聲明為：確認被告於系爭房屋權利為原告蔡淑玲
    、王尹宏、王元均公同共有。並撤回第二項之請求。核原告
    上開訴之變更、撤回，合於上揭規定，應予准許。
二、原告主張：
(一)訴外人高陽貴、黃文懿、黃時宣及程寶昌共有彰化縣○○鄉00
    0地號土地（應有部分均4分之1；下稱系爭土地）及其上門
    牌號碼：彰化縣○○鄉○○村○○巷0號未辦保存登記房屋（稅籍
    編號00000000000號）；上開4人於民國67年5月2日簽訂分管
    協議書，確認系爭房屋及土地之管轄及居住範圍。
(二)黃文懿於85年12月2日將系爭房屋及土地權利4分之1出售給
    王文輝；黃時宣於84年11月17日將系爭房屋及土地權利4分
    之1出售給王文輝，故王文輝取得系爭房屋及土地權利4分之
    2；又王文輝於107年10月17日死亡，其繼承人為被告蔡淑玲
    、王尹宏、王元均，依法繼承王文輝於系爭房屋及土地之權
    利。
(三)因黃時宣將系爭房屋出售給王文輝時，漏未辦理稅籍移轉登
    記，致系爭房屋稅籍權利4分之1仍登記為黃時宣，黃時宣死
    亡後，其遺產管理人即被告將系爭房屋稅籍4分之1辦理稅籍
    登記，惟黃時宣對系爭房屋之權利（所有權或事實上處分權
    ）應為原告被繼承人王文輝所有，而由原告繼承。
(四)爰提起本件訴訟，請求確認被告於系爭房屋權利為原告蔡淑
    玲、王尹宏、王元均公同共有。並聲明：如主文第1項所示
    。
三、被告則以：因原告提出資料明確，對原告主張沒有意見。
四、本院之判斷：
(一)按確認法律關係之訴，非原告有即受確認判決之法律上利益
    者，不得提起之，民事訴訟法第247條前段定有明文。次按
    民事訴訟法第247條所謂即受確認判決之法律上利益，係指
    因法律關係之存否不明確，致原告在私法上之地位有受侵害
    之危險，而此項危險得以對於被告之確認判決除去之者而言
    ，故確認法律關係成立或不成立之訴，苟具備前開要件，即
    得謂有即受確認判決之法律上利益，縱其所求確認者為他人
    間之法律關係，亦非不得提起（最高法院42年台上字第1031
    號判決意旨參照）。經查，本件原告主張系爭房屋之事實上
    處分權為其所有，又被告仍為系爭房屋稅籍登記名義人，等
    情，是兩造間就系爭房屋之事實上處分權究為誰屬即有爭執
    ，該爭執之狀態係得以確認判決除去者，是原告提起本件確
    認之訴，自有確認利益，合先敘明。
(二)經查，原告主張之事實，業據其提出與所述相符之土地及建
    築改良物買賣所有權移轉契約書、戶口名簿等件影本為證，
    又被告於110年7月15日言詞辯論時表示對原告之主張沒有意
    見，且本院審酌原告3人提出系爭房屋應有部分買賣契約書
    及土地買賣契約書等件，應認原告之被繼承人王文輝當時買
    受黃時宣之系爭房屋應有部分後，疏未辦理稅籍移轉登記為
    真實。從而，原告依民事訴訟法第247條第1項之規定，請求
    確認原告對於系爭房屋之事實上處分權存在，應予准許。
五、綜上所述，原告3人請求確認被告於門牌號碼彰化縣○○鄉○○
    村○○巷0號房屋應有部分4分之1權利為原告蔡淑玲、王尹宏
    、王元均公同共有，為有理由，應予准許。
六、本件事證已臻明確，兩造其餘主張、陳述及所提證據，經審
    酌均與本院前揭判斷不生影響，爰不一一詳予論述，附此敘
    明。
七、訴訟費用負擔之依據：民事訴訟法第78條。並確定本件訴訟
    費用額為新臺幣1,000元（即第一審裁判費），諭知如主文
    第3項所示。
中    華    民    國   110    年     7    月    29    日
                  北斗簡易庭  法  官  丁兆嘉
附表：
稅籍編號 納稅義務人姓名 持分比例 房屋坐落 00000000000 黃時宣遺產管理人行政院退輔會彰化縣榮民服務處 4分之1 彰化縣○○鄉○○村0鄰○○巷0號（全部面積：131,平方公尺） 
以上正本係照原本作成。
如不服本判決，應於判決送達後20日內向本庭（彰化縣○○市○
○○道0段0號）提出上訴狀。（須按他造當事人之人數附繕本）
。如委任律師提起上訴者，應一併繳納上訴審裁判費。
中　　華　　民　　國　　110 　年　　7 　　月　　29　　日
                              書記官  葉春涼